【裁判字號】    99,聲更(一),1
【裁判日期】    990119
【裁判案由】    聲請具保停止羈押
【裁判全文】
臺灣高等法院刑事裁定               99年度聲更(一)字第1號
聲  請  人
即  被  告  甲○○
選任辯護人  涂惠民律師
上列聲請人即被告因本院98年度上重訴字第45號殺人等案件，聲
請具保停止羈押，於裁定（本院98年度聲字第3148號）後，經最
高法院發回，本院更為裁定如下：
    主  文
聲請駁回。
    理  由
一、聲請人即被告甲○○因殺人等案件，犯罪嫌疑重大，前經本
    院認為有刑事訴訟法第101條第1項第 3款之情形，且有羈押
    之必要，因而執行羈押在案。
二、按刑事被告經法官訊問後，認為犯罪嫌疑重大，而有(1)逃亡
    或有事實足認為有逃亡之虞者；(2)有事實足認為有湮滅、偽
    造、變造證據或勾串共犯或證人之虞者；(3)所犯為死刑、無
    期徒刑或最輕本刑為五年以上有期徒刑之罪等情形之一者，
    非予羈押，顯難進行追訴、審判或執行，得羈押之，刑事訴
    訟法第101條第1項定有明文。而此所謂之羈押，乃拘禁被告
    之強制處分，其目的係在於保全證據、確保刑事訴訟程序之
    進行及刑罰權之執行。是被告經法官訊問後，究竟有無刑事
    訴訟法第101條第1項各款之情形，均屬事實問題，法院應按
    訴訟之程度，卷證資料及其他一切情事斟酌之。次按刑事訴
    訟法第101條第1項第 3款規定之羈押，係因被告所犯為死刑
    、無期徒刑或最輕本刑為 5年以上有期徒刑之罪者，其可預
    期判決之刑度既重，該被告為規避刑罰之執行而妨礙追訴、
    審判程序進行之可能性增加，國家刑罰權有難以實現之危險
    ，該規定旨在確保訴訟程序順利進行，使國家刑罰權得以實
    現，以維持重大之社會秩序及增進重大之公共利益，其目的
    洵屬正當。又基於憲法保障人民身體自由之意旨，被告犯上
    開條款之罪嫌疑重大者，仍應有相當理由認為其有逃亡、湮
    滅、偽造、變造證據或勾串共犯或證人等之虞，法院斟酌命
    該被告具保、責付或限制住居等侵害較小之手段，均不足以
    確保追訴、審判或執行程序之順利進行，始符合該條款規定
    ，非予羈押，顯難進行追訴、審判或執行之要件，此際羈押
    乃為維持刑事司法權有效行使之最後必要手段，於此範圍內
    ，尚未逾越憲法第23條規定之比例原則，符合司法院釋字第
    392號、第653號、第654號解釋意旨，與憲法第8條保障人民
    身體自由及第16條保障人民訴訟權之意旨，尚無違背（司法
    院大法官會議釋字第665號解釋同此意旨）。
三、聲請人聲請意旨略以：(一)被告雖否認犯罪，然於警詢、偵審
    中均已就案發當日見聞情狀陳述明確，且卷內相關人證、物
    證如證人郭雪玲、蔡水土證言、法醫研究所解剖報告書、鑑
    定報告書、監視器錄影翻拍照片、購買硫酸行事曆紀錄等，
    已足供調查，無可能逃亡、勾串、湮滅。況被告與共同被告
    葉庭瑜供述明顯不同，被告實無可能與之勾串，從而被告固
    涉犯最輕本刑 5年以上有期徒刑之罪，實無繼續羈押之必要
    性，尚非不得以具保或其他處分以擔保日後審判到庭或執行
    。(二)原審判決雖判處被告共同殺人有期徒刑18年，遺棄屍體
    1年10月，詐欺得利7月，合併執行有期徒刑20年。惟殺人重
    罪部分，案發時被告雖在現場，但實施殺人動手悶縊被害人
    者係共同被告葉庭瑜，被告並無下手實施殺人行為，被告與
    被害人並無仇怨，實無下手殺人動機，被告且手傷、背傷，
    更不可能下手殺人，反觀共同被告葉女與被害人有金錢、情
    感糾紛，並邀約談判，談判時亦爭執激烈，另案發後被告作
    息正常，葉女卻意圖逃亡，均足見被告涉嫌並非重大，無羈
    押之必要。(三)再者，被告罹患右上背及右臂疼痛手臂無法舉
    高、右指麻木及高血壓、糖尿病等症狀，有 14658號偵查卷
    二第100頁至第107頁病歷資料，及鈞院97年度偵聲字第 194
    號卷第15頁至20頁就診紀錄等可查，且另有右側坐骨神經痛
    併腰椎突出等病症，以目前台北看守所醫療水準及戒護就醫
    情形，被告病情未見好轉反而加劇疼痛難耐，如無長期至較
    具規模醫院治療，恐難痊癒，尚非無具保停止羈押之事由云
    云。
四、經查：
  (一)被告甲○○前經本院訊問後，認為其犯法定本刑為死刑、無
    期徒刑、10年以上有期徒刑之殺人罪，犯罪嫌疑重大，有刑
    事訴訟法第101條第1項第 3款情形，非予羈押，顯難進行審
    判，於98年 7月24日裁定執行羈押，嗣經訊問被告後，裁定
    自98年10月24日起延長其羈押期間 2月在案。本案被告並無
    刑事訴訟法第 114條所定，不得駁回具保停止羈押聲請之事
    由。而本件被告甲○○涉犯殺人等數罪，業經原審判處被告
    應執行有期徒刑20年並宣告褫奪公權10年在案，並經本院駁
    回其上訴，有上開判決等附卷可稽，是聲請人確係犯罪嫌疑
    重大，且刑法第271條第1項殺人罪法定刑為死刑、無期徒刑
    或10年以上有期徒刑，屬最輕本刑為 5年以上有期徒刑之罪
    ，按訴訟之程度，卷證資料等情，符合刑事訴訟法第 101條
    第1項第3款之法定羈押原因，要無疑義。又本件聲請人所涉
    犯之殺人等數罪，固經本院審理完畢，惟本件案件尚未確定
    ，為確保日後審判進行及刑之執行，自仍有羈押之必要，核
    與比例原則並無違悖。另參以聲請人涉犯上開犯行，且先後
    分經第一審法院及本院判處重刑在案，並非僅遭檢察官以涉
    犯重罪偵查中或遭檢察官以重罪起訴而已。考諸司法院大法
    官會議釋字第665號，之所以為對刑事訴訟法第101條第 1項
    第 3款，作出異於條文文義及傳統實務見解之限制解釋，認
    犯重罪不得作為羈押被告之唯一理由，無非要箝制並防止行
    政機關濫權羈押被告；然如經法院介入審查結果，亦認被告
    犯有重罪而判以重刑者，即不生行政機關濫權羈押被告之問
    題，且參酌其他法治先進國家多有「重罪羈押」制度，被告
    若遭法院判處重刑者即得當庭逮捕羈押之；良以遭判處重刑
    者常伴有逃亡、滅證之高度可能，此係趨吉避凶、脫免刑責
    、不甘受罰之基本人性，自有相當理由認為其有逃亡、滅證
    之可能，再佐以聲請人矢口否認上開殺人之犯行，其逃匿以
    規避審判程序進行及刑罰執行之可能性甚高；若僅命被告具
    保、責付或限制住居等侵害較小之手段，均不足以確保審判
    或執行程序之順利進行，而本案尚未確定，仍有繼續羈押被
    告之必要。再審酌被告甲○○所犯殺人等數罪，犯罪情節重
    大，危害社會治安甚鉅，權衡國家刑事司法權之有效行使、
    社會秩序及公共利益、被告人身自由之私益及防禦權受限制
    之程度，認對被告維持羈押處分尚屬適當、必要，合乎比例
    原則，猶無法以具保替代羈押。再有無羈押之必要性，得否
    具保、責付、限制住居而停止羈押，亦屬事實審法院得自由
    裁量、判斷之職權，本件確有羈押之原因及必要等情，已如
    前述，本院審酌全案卷證及聲請人即被告上揭聲請理由各情
    ，認前開羈押原因尚未消滅，並斟酌命聲請人即被告具保、
    責付或限制住居等侵害較小之手段，均不足以確保審判或執
    行程序之順利進行等情，自無從准予聲請人即被告以具保及
    限制住居等方式替代之，此與司法院大法官會議釋字第 665
    號解釋之意旨亦無相違。
  (二)又被告甲○○雖罹高血壓、糖尿病、手痠疼等症狀，惟於看
    守所已予應有之治療，可在所內門診追蹤治療，或依病況戒
    送外醫，尚非必須保外就醫，此有臺灣臺北看守所98年10月
    30日北所衛字第0980012594號函在卷可參。且現今執行羈押
    之處所均配置有醫師等專業人員或延聘專業特約醫師，足供
    被告於羈押期間接受相當程度的醫療追蹤，並可獲得適當治
    療，並無立即保外治療之必要。此外，本件復無刑事訴訟法
    第 114條各款所定不得駁回具保停止羈押聲請之情形。綜上
    所述，本件被告羈押之原因依然存在，非予羈押，顯難進行
    審判及執行，而有執行羈押之必要，聲請人所執上情及以聲
    請具保停止羈押，自難准許，應予駁回。
據上論斷，依刑事訴訟法第220條，裁定如主文。
中    華    民    國    99    年    1     月    19    日
                  刑事第八庭審判長法  官  張傳栗
                                  法  官  劉嶽承
                                  法  官  蔡光治
以上正本證明與原本無異。
如不服本裁定，應於收受送達後五日內向本院提出抗告狀。
                                  書記官  阮桂芳
中    華    民    國    99    年    1     月    21    日


司法院資訊處製作；財團法人民間司法改革基金會備份。
